臺灣臺中地方法院臺中簡易庭小額民事判決
111年度中小字第3899號
原      告  朱樹華  
被      告  陳汶鈺  
上列當事人間請求損害賠償事件，本院於民國111年11月17日言
詞辯論終結，判決如下：
    主      文
原告之訴駁回。
訴訟費用新臺幣壹仟元由原告負擔。
　　事實及理由
一、原告主張：兩造為35年之鄰居，被告指訴原告從7、8年前就
    開始毁損其住家1樓地面及與被告住家相鄰之側鐵門，被告
    最近才發現水泥及鐵門嚴重毁損，且被告另指訴原告自民國
    110年1月至4月盜用被告住家門口之自來水，認原告涉有刑
    法毁損罪嫌與竊盜罪嫌，向臺灣臺中地方法院檢察署對原告
    提起毀損、竊盜告訴，案經檢察官認原告之罪嫌不足，而為
    不起訴處分（110年度偵字第36083號），被告不服聲請再議
    ，業經臺灣高等檢察署臺中檢察分署以111年度上聲議字第1
    5號駁回其再議之聲請。被告為達到使原告遭判罪處刑之目
    的，未根據事實，沒有證據即胡亂指訴，已造成原告名譽遭
    受損害，精神上亦遭受痛苦，爰依民法第195條第1項規定請
    求被告精神賠償新臺幣（下同）10萬元等語，並聲明：被告
    應給付原告10萬元及自起訴狀繕本送達翌日起至清償日止，
    按年息百分之5計算之利息。
二、被告則以：被告有親眼目睹原告拿水桶在被告家門口騎樓下
    柱子邊水龍頭接水，也有親眼看到原告踢被告家鐵門，導致
    鐵門凹凸變形，原告並拿大鐵槌撞擊被告家水泥地面，被告
    去拿手機要拍攝時，原告就跑了，被告還有當場問原告為何
    要這樣做等語置辯，答辯聲明：駁回原告之訴。
三、得心證之理由：
　㈠查被告以原告從7、8年前就開始毁損其住家1樓地面及與被告
    住家相鄰之側鐵門，被告最近才發現水泥及鐵門嚴重毁損，
    且原告自110年1月至4月盜用被告住家門口之自來水，認原
    告涉有刑法毁損罪嫌與竊盜罪嫌等情，對於原告提出刑事告
    訴，案經臺灣臺中地檢署檢察官以110年度偵字第36083號不
    起訴處分，復經臺灣高等檢察署臺中檢察分署111年度上聲
    議字第15號處分書駁回再議，有前開不起訴處分書及處分書
    在卷可稽（見卷第17-24頁）。
　㈡按誣告罪之成立以意圖他人受刑事處分或懲戒處分，而為虛
    偽之告訴告發報告者為要件，所謂虛偽係指明知無此事實故
    意捏造而言，且以告訴人所訴被訴人之事實必須完全出於虛
    構為要件，若告訴人誤認有此事實或以為有此嫌疑，自不得
    指為虛偽，縱被訴人不負刑責，而告訴人本缺乏誣告之故意
    ，亦難成立誣告罪名；又誣告罪之成立，須其申告內容完全
    出於憑空捏造，若所告尚非全然無因，衹因缺乏積極證明致
    被誣告人不受訴追處罰者，尚難遽以誣告論罪（最高法院40
    年台上字第88號、43年台上字第251號、44年台上字第892號
    判例要旨參照）。復按因故意或過失不法侵害他人權利，應
    負侵權行為損害賠償責任者，須行為人具備故意或過失之主
    觀要件，且其行為須係不法，如行為人之行為有阻卻「不法
    」事由者，亦得免其責任；又侵權行為損害賠償責任之行為
    人所必須具有主觀要件中之「過失」，係以行為人是否已盡
    善良管理人之注意義務為認定之標準，亦即行為人所負者，
    乃抽象輕過失之責任（最高法院99年度台上字第2447號、96
    年度台上字第35號判決意旨參照）。查被告認原告涉有刑法
    毁損罪嫌與竊盜罪嫌對於原告提出刑事告訴，依其於偵查中
    提出相片、水費繳費單等各項證物，尚無證據證明出於捏造
    。被告於警詢時稱其家110年1-4月水費異常增加，與自來水
    公司水費查詢單顯示110年3月、5月、7月使用度數30度、45
    度、20度，較之109年9月、11月及110年1月使用度數均為8
    、9度，明顯增加，尚難認被告申告內容為憑空捏造，被告
    復稱其告訴原告內容均係其親眼所見等語，雖無證據擔保被
    告告訴內容為真正，然亦無證據可證其告訴內容虛偽不實。
    被告所提刑事告訴尚非全然無因，雖嗣因缺乏積極證明致原
    告不受訴追處罰，亦不得遽指被告係故為虛偽之告訴，或有
    過失之歸責原因。又被告既係依客觀事實，致其主觀上以為
    原告有毁損罪嫌與竊盜罪之犯罪嫌疑，因而提出刑事告訴，
    核屬權利之正當行使，其訴訟權應受保障，難認該當侵權行
    為之「不法」，亦不能認為被告誣告原告，不法侵害原告之
    名譽權，原告主張被告告訴為誣告，侵害原告名譽權，該當
    侵權行為云云，並無理由。
四、從而，原告依民法第195條第1項規定，請求被告賠償原告10
    萬元及自起訴狀繕本送達翌日起至清償日止，按年息百分之
    5計算之利息，為無理由，應予駁回。
五、本件事證已臻明確，兩造其餘攻擊防禦之方法，核與判決之
    結果不生影響，無庸逐一論究，併此敘明。
六、據上論結，本件原告之訴為無理由，依民事訴訟法第78條、
    第436條之19第1項，判決如主文。
中　　華　　民　　國　　111 　年　　12　　月　　 8　　日
                  臺灣臺中地方法院臺中簡易庭
                                  法  官  熊祥雲
以上正本係照原本作成。
如不服本判決，應於送達後20日內，以判決違背法令為理由，向
本院提出上訴狀並表明上訴理由（上訴理由應表明一、原判決所
違背之法令及其具體內容；二、依訴訟資料可認為原判決有違背
法令之具體事實），如於本判決宣示後送達前提起上訴者，應於
判決送達後20日內補提上訴理由書（須附繕本）。如委任律師提
起上訴者，應一併繳納上訴審裁判費。
中　　華　　民　　國　　111 　年　　12　　月　　 8　　日
                                  書記官  王麗麗